臺灣花蓮地方法院刑事判決　　　　　　　 95年度訴字第521號
公　訴　人　臺灣花蓮地方法院檢察署檢察官
被　　　告　丙○○
　　　　　　　　　　（現於國防部北部地方軍事看守所羈押）
上列被告因竊盜等案件，經檢察官提起公訴（95年度偵緝字第41
0 號），被告於準備程序進行中，就被訴事實為有罪之陳述，經
本院合議庭裁定由受命法官獨任進行簡式審判程序，並判決如下
：
    主  文
丙○○竊盜，處有期徒刑肆月，如易科罰金，以銀元佰元即新
臺幣玖佰元折算壹日。又行使偽造私文書，足以生損害於公眾及
他人，處有期徒刑肆月，如易科罰金，以銀元佰元即新臺幣玖
佰元折算壹日。如附表一所示文書上偽造之「丁○○」署押共伍
拾玖枚（含簽名貳拾肆枚、指印拾伍枚）均沒收。應執行有期
徒刑柒月，如易科罰金，以銀元佰元即新臺幣玖佰元折算壹日
。如附表一所示文書上偽造之「丁○○」署押共伍拾玖枚（含簽
名貳拾肆枚、指印拾伍枚）均沒收。
    事實及理由
一、本件犯罪事實、證據及應適用之法條，除更正或補充如下外
    ，餘均引用起訴書之記載（如附件）。
  (一)犯罪事實第2 行「在花蓮縣吉安鄉某處」更正為「在花蓮縣
    吉安鄉○里村○里○街車庫旁」。
  (二)犯罪事實第12行「逕行逮捕通知書、自願受搜索同意書」更
    正為「具私文書性質之逕行逮捕通知書、自願受搜索同意書
    」。
  (三)犯罪事實第14行於「（含簽名21枚、指印33枚）」後補充「
    並持逕行逮捕通知書、自願受搜索同意書，交值勤員警收執
    而行使，表示收受上開逮捕通知書及同意員警搜索」。
  (四)犯罪事實第19行於「35枚」後補充「（上揭簽名、指印所在
    文書詳附表一」。
  (五)證據部分補充：「被告於本院準備程序及審理時之自白」、
    「贓物認領收據1紙」及「照片5幀」。
二、查被告行為，刑法部分條文及刑法施行法業於民國94年2月2
    日經總統令修正公佈，並於95年7月1日施行，又參酌最高法
    院95年5月23日刑事庭第8次會議決議中關於法律變更之比較
    適用原則：刑法（乃指修正後之現行法）第2條第1項之規定
    ，係規範行為後法律變更所生新舊法律比較適用之準據法，
    於刑法施行後，應適用該法第2條第1項之規定，採「從舊從
    輕」之比較原則；另於比較時應就罪刑有關之共犯、未遂犯
    、想像競合犯、牽連犯、連續犯、結合犯，以及累犯加重、
    自首減輕暨其他法定加減原因（如身份加減）與加減比例等
    一切情形，本於統一性及整體性原則，綜其全部罪刑之結果
    而為比較。本案涉及法律變更部分經附表二所示比較新舊法
    之結果，修正後之規定並非較有利於被告，是依刑法第2 條
    第1 項前段規定，自應適用最有利於被告之修正前刑法，合
    先說明。核被告所為竊取被害人乙○○上開車輛之行為，係
    犯刑法第320條第1項之竊盜罪。按刑法上偽造署押罪，係指
    單純偽造簽名、畫押而言，若在制式之書類上偽造他人簽名
    ，已為一定意思表示，具有申請書或收據等類似性質者，則
    係犯偽造文書罪（最高法院85年度臺非字第146 號判決意旨
    參照），則附表一編號5之「逕行逮捕通知書」、編號6之「
    自願受搜索同意書」、編號11之「限制住居具結書」，雖均
    為制式文書，然如於「收受人簽章欄」、「受搜索人欄」及
    「具結人欄」內簽名、按捺指印後，即足表示由該簽名捺印
    之人或收受此通知書、或同意警員搜索、或遵行限制住居命
    令將隨傳隨到，乃均具一定之意思表示，是附表一編號5、6
    、11所示文書自屬刑法第210 條之私文書。從而，被告在如
    附表一編號5、6、11所示文書上，分別偽簽「丁○○」之署
    名及按捺指印後，進而交予承辦警員收執之行為，係犯刑法
    第216條、第210條之行使偽造私文書罪。被告在如附表一編
    號1至4、7 至10所示文件上，分別偽簽「丁○○」之署名及
    按捺指印之行為，係犯刑法第217條第1項之偽造署押罪（與
    上開為偽造私文書罪所吸收之偽造署押部分為接續犯，屬單
    純一罪，詳後述，均應為偽造私文書所吸收）。被告為掩飾
    身份，於遭警方逮捕時多次偽造並行使丁○○名義之私文書
    ，及偽造丁○○之簽名、指印，均係基於單一逃避刑責之犯
    意，所侵害之法益又屬同一，各行為之獨立性薄弱，依一般
    社會觀念，於時空間隔上，均難以強行區隔，在刑法評價上
    ，以視為數個舉動之接續行為，合為包括之一行為予以評價
    為合理，即屬接續犯之性質，各屬單純一罪。又被告先後在
    如附表一編號5、6、11所示文書上偽簽「丁○○」之署名及
    按捺指印之行為，均係偽造私文書之部分行為，而其偽造私
    文書之低度行為復為嗣後行使之高度行為所吸收，均不另論
    罪。又被告所犯竊盜罪及行使偽造私文書罪，犯意各別，罪
    名互殊，應予分論併罰。爰審酌被告之品行、生活狀況、智
    識程度，犯罪之動機、目的、所為誤導檢警單位之偵查方向
    ，損及犯罪偵查之正確性及被害人丁○○，暨其犯罪後坦承
    犯行等一切情狀，分別量處如主文所示之刑，並均依修正前
    刑法第41條第1 項前段之規定為諭知易科罰金之折算標準，
    及定其應執行之刑。扣案如附表一編號1 至11所示文書上，
    偽造「丁○○」之署押共59枚（含簽名24枚、指印35枚），
    均依刑法第219條之規定宣告沒收。
三、依刑事訴訟法第299條第1項前段、第273條之1第1項、第310
    條之2、第454條，刑法第2條第1項前段、第216條、第210條
    、第217條第1項、第219條、第320條第1 項，修正前刑法第
    51條第5款、第41條第1項前段、第2 項，金罰鍰提高標準條
    例第1條前段、修正前罰金罰鍰提高標準條例第2條，現行法
    規所定貨幣單位折算新臺幣條例第2條，判決如主文。
四、如不服本判決，得於收受判決正本後10日內，向本院提起上
    訴（須附繕本）。
本案經檢察官甲○○到庭執行職務。
中　　華　　民　　國　　96　　年　　1 　　月　　29　　日
                        臺灣花蓮地方法院刑事第一庭
                            法　  官    吳  韻  馨
上列正本證明與原本無異。
如對本判決不服，應於送達後10日內，向本院提出上訴狀（應抄
附繕本）告訴人或被害人如對於本判決不服者，應具備理由請求
檢察官上訴，其上訴期間之計算係以檢察官收受判決正本之日期
為準。
                             書記官
中　　華　　民　　國　　96　　年　　1 　　月　　29　　日
附錄本判決論罪之法律條文：
中華民國刑法第216條：
行使第二百十條至第二百十五條之文書者，依偽造、變造文書或
登載不實事項或使登載不實事項之規定處斷。
中華民國刑法第210條：
偽造、變造私文書，足以生損害於公眾或他人者，處五年以下有
期徒刑。
中華民國刑法第217條：
偽造印章、印文或署押，足以生損害於公眾或他人者，處三年以
下有期徒刑。
盜用印章、印文或署押，足以生損害於公眾或他人者，亦同。
中華民國刑法第219條：
偽造之印章、印文或署押，不問屬於犯人與否，沒收之。
中華民國刑法第320條：
意圖為自己或第三人不法之所有，而竊取他人之動產者，為竊盜
罪，處五年以下有期徒刑、拘役或五百元以下罰金。
意圖為自己或第三人不法之利益，而竊佔他人之不動產者，依前
項之規定處斷。
前二項之未遂犯罰之。
附表一：
┌──┬──────────┬─────────┬────────┐
│編號│偽造署押所附著之文書│偽造署押（簽名、指│備註            │
│    │                    │印）數量          │                │
├──┼──────────┼─────────┼────────┤
│1   │臺北縣政府警察局三峽│偽造「丁○○」簽名│見臺灣板橋地方法│
│    │分局三峽派出所93年10│5枚、指印12枚     │院檢察署93年度偵│
│    │月15日凌晨23時50分調│                  │字第16706號偵查 │
│    │查筆錄              │                  │卷宗第4至6頁    │
├──┼──────────┼─────────┼────────┤
│2   │臺北縣政府警察局三峽│偽造「丁○○」簽名│見同上卷第7至8頁│
│    │分局刑事組93年10月16│2枚、指印5枚      │                │
│    │日凌晨2時7分調查筆錄│                  │                │
├──┼──────────┼─────────┼────────┤
│3   │指認口卡片          │偽造「丁○○」簽名│見同上卷第10頁  │
│    │                    │1枚、指印1枚。    │                │
├──┼──────────┼─────────┼────────┤
│4   │拍攝相片            │偽造「丁○○」簽名│見同上卷第11頁  │
│    │                    │1枚、指印2枚。    │                │
├──┼──────────┼─────────┼────────┤
│5   │逕行逮捕通知書2紙   │偽造「丁○○」簽名│見同上卷第13、14│
│    │                    │2枚、指印3枚。    │頁              │
├──┼──────────┼─────────┼────────┤
│6   │自願受搜索同意書    │偽造「丁○○」簽名│見同上卷第18頁  │
│    │                    │3枚、指印3枚      │                │
├──┼──────────┼─────────┼────────┤
│7   │搜索扣押筆錄        │偽造「丁○○」簽名│見同上卷第19頁  │
│    │                    │4枚、指印4枚      │                │
├──┼──────────┼─────────┼────────┤
│8   │扣押物品收據        │偽造「丁○○」簽名│見同上卷第20頁  │
│    │                    │1枚、指印1枚      │                │
├──┼──────────┼─────────┼────────┤
│9   │扣押物品目錄表      │偽造「丁○○」簽名│見同上卷第21頁  │
│    │                    │2枚、指印2枚      │                │
├──┼──────────┼─────────┼────────┤
│10  │臺灣板橋地方法院檢察│偽造「丁○○」簽名│見同上卷第27頁  │
│    │署偵訊筆錄          │1枚               │                │
├──┼──────────┼─────────┼────────┤
│11  │限制住居具結書      │偽造「丁○○」簽名│見同上卷第30頁  │
│    │                    │2枚、指印2枚      │                │
├──┼──────────┼─────────┼────────┤
│總計│                    │偽造署押共59枚（含│                │
│    │                    │簽名24枚、指印35枚│                │
│    │                    │）。              │                │
└──┴──────────┴─────────┴────────┘
附表二：
┌───┬───────┬────────┬──────┐
│比較  │修正前刑法於本│（修正後）刑法於│依從舊從輕原│
│法條  │案適用之法律效│本案適用之法律效│則比較結果  │
│      │果            │果              │            │
├───┼───────┼────────┼──────┤
│刑法第│依修正前罰金罰│如易科罰金，以新│本條從修正前│
│41條第│鍰提高標準條例│臺幣1,000元、   │刑法較有利於│
│1項前 │第2條（現已刪 │2,000元或3,000元│被告        │
│段及第│除）規定，易科│折算1日。又數罪 │            │
│2項   │罰金數額提高為│併罰，應執行刑逾│            │
│      │100倍，如易科 │6月，即不得易科 │            │
│      │罰金，以銀元  │罰金            │            │
│      │300元即新臺幣 │                │            │
│      │900元折算1日。│                │            │
│      │又併合處罰之數│                │            │
│      │罪均得易科罰金│                │            │
│      │，縱應執行刑逾│                │            │
│      │6月，仍可易科 │                │            │
│      │罰金          │                │            │
├───┼───────┼────────┼──────┤
│刑法第│宣告多數有期徒│宣告多數有期徒刑│本條從修正前│
│51條第│刑者，宣告刑最│者，宣告刑最長不│刑法較有利於│
│5款   │長不得逾20年  │得逾30年        │被告        │
│      │              │                │            │
├───┴───────┴────────┴──────┤
│綜合比較結果：修正後之刑法並非較有利於被告，故本案有關│
│修正部分應適用修正前刑法。                            │
└───────────────────────────┘
